# 非同一控制下的企业合并中被收购企业的可辨认净资产公允价值的确认

提问人：HU003388 时间：2013-03-18 23:51:09
有一个问题很费解，公司原持有Ａ公司３０％股权，属于在非同一控制下的企业合并，由于账面价值与公允价值结果相差太大，被收购企业的可辨认净资产公允价值是否一定要通过该公司的资产评估报告结果来确认？有领导提议根据会计政策稳健性原则，按评估报结果的７０％来确认被收购企业的可辨认净资产，有依据吗？还有一种提议只确认合并成本部分的被收购企业的可辩认净资产，不对原历史投入部分进行调整，有依据吗？

回答人：chenyiwei
应不恰当。《企业会计准则第 20 号——企业合并》的应用指南中对各类可辨认净资产公允价值的确定方法有明确规定，依据购买对价分摊评估方法确定各项可辨认净资产公允价值是最常见的做法。如果按评估值的 70 ％确认，则将导致商誉增加，未来不可避免的发生减值，对于未来而言，反而是“不稳健”。公允价值的确定必须基于客观的证据。

回答人：chenyiwei
回复 ying0518 的帖子
赞同此观点。关键是看B公司有无独立于目前现有的开发项目以外的商誉。这可能会涉及一定的主观判断。房地产项目公司通常没有商誉，但一些以品牌、专业团队等为核心竞争力的大型房地产开发企业会有独立于土地储备以外的商誉存在。判断的关键是：商誉应当是独立于可辨认资产以外的，不依附于任何特定的可辨认资产，其存续年限是不确定的。

提问人：Alisa_wang 时间：2013-05-28 20:51:05
回复 chenyiwei 的帖子
假设这个开发商没有明显的品牌等核心竞争力，被投资企业就是一个正常经营的房地产企业。支付对价值跟股价差不多，与账面价值相差很大。
这时，如何分摊公允价值，假设账上可以增值的就有土地，其他像货币资金、往来类不可能增值。是否还要将支付对价按公允价值分摊一下？有一部分肯定是分摊不进去的，就做为商誉？ 如果就按账面值合并，在后期开发销售完之后，不存在此部分土地储备时，商誉是否存在减值？

回答人：chenyiwei
这种情况，如果收购的对象不是上市公司，则建议按照资产购买处理。收购对价减去除了开发项目以外的其他资产、负债的公允价值后的剩余部分，均计入开发成本价值中。不确认商誉。如果是上市公司则要考虑壳资源价值。

提问人：ying0518 时间：2013-05-28 21:55:45
支付的对价比可辨认净资产公允价值超出部分，如果有理由认为，被投资企业没有明显的品牌等核心竞争力，确认商誉的可能不大，我理解，这 7 个亿可能不构成支付的对价，而是为了取得上市公司“身份”而另外支付的款项。此类款项不符合资产的定义，不应当确认为资产。

回答人：chenyiwei
赞同此观点，收购价格高于可辨认资产公允价值的差额可能被界定为壳资源价值，按财会便[2008]60号文所述的权益性交易原则处理。

提问人：Alisa_wang 时间：2013-05-29 17:27:53
回复 Alisa_wang 的帖子
我考虑应该不存在利用壳资源情况。购买方也是上市公司，不需要壳，被购买方是正常生产经营的上市公司，购买方出于扩大规模的角度并购了该上市公司。
支付对价与被投资企业账面价值相差很大，如果就是因为股价造成的，是否可以将差异全部做为商誉?

回答人：chenyiwei
需要把相关事实背景进一步说明清楚：收购的目的、定价的依据、被购买方在购买日时点的资产负债状况、被购买方各项可辨认资产评估值等。

提问人：1017744196 时间：2016-12-21 11:37:31
那陈老师，如果当时转让个人股东股权实现非同一控制合并时，未审计也未评估，能不能以账面净资产作为可辨认净资产公允价值呢？如果不可以要怎么做呢？

回答人：chenyiwei
不可以。建议与当初交易的发生日为基准日进行追溯评估。

提问人：zhs7403 时间：2016-12-21 22:05:01
判断的关键是：商誉应当是独立于可辨认资产以外的，不依附于任何特定的可辨认资产。陈老师，这句话如何理解，我一直记得是商誉是依托于资产组存在的，比如计算减值的时候也是商誉放到资产组一起考虑的啊？

回答人：chenyiwei
商誉依附于资产组存在，但其自身是一项单独确认的资产。要满足单独确认的条件，就必须独立于该资产组中的单项可辨认资产。